【裁判字號】    99,易,2590
【裁判日期】    991012
【裁判案由】    詐欺
【裁判全文】
臺灣臺北地方法院刑事判決              99年度易字第2590號
公  訴  人  臺灣臺北地方法院檢察署檢察官
被      告  丁○○
上列被告因詐欺案件，經檢察官追加起訴（99年度偵字第20384
號），因被告於準備程序中就被訴事實為有罪之陳述，經告知簡
式審判程序意旨，並聽取公訴人及被告之意見後，本院合議庭裁
定由受命法官獨任進行簡式審判程序，並判決如下：
    主  文
丁○○所犯如附表一所示各罪，各處如附表一「宣告刑」欄所示
之刑。應執行有期徒刑捌月，如易科罰金，以新台幣壹仟元折算
壹日。
    事  實
一、丁○○、與己○○（綽號阿嘉，另行審結）、小黑（真實年
    籍姓名不詳之成年男子）與在大陸地區真實姓名年籍不詳綽
    號「達哥」、「帥哥」及其餘數名真實姓名、年籍不詳之成
    年人組成之詐欺集團成員，共同基於意圖為自己不法所有之
    詐欺犯意聯絡，先由丁○○透過同具有犯意聯絡之綽號「蕃
    薯」之成年男子（真實年籍姓名不詳）收購如附表一編號1
    、3所示之呂宗恩（所涉幫助詐欺部分，業經臺灣高雄地方
    法院檢察署檢察官為不起訴處分）、姜海敏（所涉幫助詐欺
    部分，另經臺灣板橋地方法院檢察署提起公訴，現由臺灣板
    橋地方法院審理中）之金融機構帳戶存摺、提款卡及密碼後
    ，或親自交付給己○○，或以電話通知己○○前往桃園地區
    家樂福（大賣場）置物櫃內領取，由己○○進行初步測試提
    款卡及密碼無誤後以簡訊通報「小黑」、「帥哥」、「達哥
    」或詐欺集團其他成員，其他成員即利用電話或網路即時通
    等方式，或向不特定人佯稱可提供援交，然為確認身分及職
    業，須依指示操作自動櫃員機，或佯稱可以優惠價格購買網
    路遊戲點數而須依指示操作自動櫃員機云云，使戊○○、乙○○、甲○○、丙○○等人因之陷於錯誤，而依詐欺集團成
    員指示將如附表一所示之金錢匯入（或轉帳）前開事先收集
    之人頭帳戶內，該詐欺集團成員「帥哥」、「達哥」或「小
    黑」再以電話通知己○○持提款卡至桃園縣中壢市、平鎮市
    之金融機構或便利商店自動櫃員提款機提領現金（詳細，己○○扣除提領贓款之報酬、給付丁○○應得之報酬後，其餘
    款項於每日結算依「帥哥」、「達哥」、「小黑」等人指示
    ，前往金融機構匯款至特定帳戶，或直接交付「小黑」或經
    詐欺集團指定之人，由其他真實姓名年籍不詳之詐騙集團成
    員朋分。
二、案經內政部警政署刑事警察局移送台灣臺北地方法院檢察署
    檢察官偵查起訴。
    理  由
一、程序部分：
    (一)按於第一審辯論終結前，得就與本案相牽連之犯罪或本罪
      之誣告罪，追加起訴，刑事訴訟法第265條第1項定有明文
      ，而所謂相牽連案件，依刑事訴訟法第7條規定，包括：
      (1)一人犯數罪者、(2)數人共犯一罪或數罪者、(3)數人同時
      在同一處所各別犯罪者、(4)犯與本罪有關係之藏匿人犯、
      湮滅證據、偽證、贓物各罪者。查本件追加起訴意旨認被
      告丁○○與已起訴之被告己○○（於99年4月19日繫屬於
      本院）共犯詐欺罪，為刑事訴訟法第7條第2款所定數人共
      犯數罪之相牽連案件，檢察官於共同被告己○○部分第一
      審辯論終結前向本院追加起訴，核與上開規定並無不合，
      本院自應併與審理，核先敘明。
    (二)另除被告所犯為死刑、無期徒刑、最輕本刑為3年以上有
      期徒刑之罪或高等法院管轄第一審案件者外，於前條第1
      項程序進行中，被告先就被訴事實為有罪之陳述時，審判
      長得告知被告簡式審判程序之旨，並聽取當事人、代理人
      、辯護人及輔佐人之意見後，裁定進行簡式審判程序，刑
      事訴訟法第273條之1第1項定有明文。本件被告丁○○所
      犯係死刑、無期徒刑、最輕本刑為3年以上有期徒刑以外
      之罪，其於準備程序中就被訴事實為有罪之陳述，經告知
      簡式審判程序之旨，並聽取公訴人及被告之意見後，本院
      合議庭認為適宜而裁定由受命法官獨任進行簡式審判程序
      ，合先敘明。
二、上揭犯罪事實，業據被告丁○○於警訊、本院準備程序及審
    理時均坦承不諱，核與共同被告己○○於警詢及本院審理時
    所為供述大致相符（見99年度偵字第12014號卷第5頁至第8
    頁），尚無矛盾、不合之處，復有證人即被害人戊○○、乙○○、甲○○、丙○○等人於警詢中所證述遭詐騙等情節（
    見99年度偵字第12014號卷第16頁至第23頁），並有卷附之
    國泰世華商業銀行八德分行99年4月9日（99）國世八德字第
    47號函暨所附開戶資料、中華郵政股份有限公司99年4月13
    日儲字第0990041280號函暨所檢附開戶資料、中國信託商業
    銀行股份有限公司99年4月12日中信銀字第09922271204747
    號函暨所檢附開戶資料、兆豐國際商業銀行股份有限公司北
    新竹分公司99年4月15日（99）兆銀北竹發字第80號函暨所
    檢附開戶資料、自動化服務機器跨行轉帳交易明細資料、跨
    行交易查詢、提款機監視器翻拍照片等在卷可稽（以上均見
    99年度偵字第12014號卷第38頁至第54頁反面，刑案偵查卷
    宗第2-2卷第850頁至第851頁），此外，並有共同被告己○○持用之行動電話門號監聽譯文附卷可資佐證（見同上偵卷
    第24頁至第37頁）。另按共同正犯之意思聯絡，原不以數人
    間直接發生者為限，其包含間接聯絡者在內；再者，共同實
    施犯罪行為之人，在合同意思範圍以內，各自分擔犯罪行為
    之一部，相互利用他人之行為，以達其犯罪之目的者，即應
    對於全部所發生之結果，共同負責；共同正犯間非僅就其自
    己實施之行為負其責任，並在犯意聯絡之範圍內，對於其他
    共同正犯所實施之行為，亦應共同負責，最高法院77年臺上
    字第2135號、32年上字第1905號分別著有判例。而正犯、從
    犯之區別，係以其主觀之犯意及客觀之犯行為標準，凡以自
    己犯罪之意思而參與犯罪，無論其所參與者是否犯罪構成要
    件之行為，皆為正犯，其以幫助他人犯罪之意思而參與犯罪
    ，其所參與者，苟係犯罪構成要件之行為，亦為正犯，必以
    幫助他人犯罪之意思而參與犯罪，其所參與者又為犯罪構成
    要件以外之行為，始為從犯（最高法院25年度上字第2253
    號判例、97年度臺上字第2618號判決意旨參照），本件被告
    丁○○係基於共同犯罪之意思，加入自稱「帥哥」、「達哥
    」、「小黑」等成年男子所屬之詐欺集團，並負責對外收購
    人頭金融帳戶供受詐騙之被害人匯款，再由其他詐欺集團成
    員以電話或網路通訊方式詐騙被害人，待被害人受騙匯款後
    由共同被告己○○負責提款、匯款轉帳（即車手），縱或被
    告丁○○未與「帥哥」、「達哥」「小黑」或其他詐欺集團
    成員有所接觸，甚或有互不相識之情形，然渠等經中間共犯
    之聯繫，實係參與相同之詐欺組織犯行，且該等詐欺集團之
    犯罪行為，亦未超出被告等人之犯意聯絡範圍內，可見被告
    於此部分所為亦應係詐欺取財罪之共同正犯，而非僅止於幫
    助犯而已，被告自應就其他集團成員所實施之行為，負共同
    正犯之責任。綜上所述，被告丁○○前開任意性自白，既有
    上開各項證據足資佐證，堪認與事實相符，可以採信；從而
    ，本件證據明確，足認被告丁○○確有如附表一所示參與詐
    欺之犯行，均應依法論科。
三、核被告丁○○所為均係犯刑法第339條第1項詐欺取財既遂罪
    。而被告丁○○與詐欺集團成員己○○、「小黑」、「帥哥
    」、「達哥」、「蕃薯」及其餘數名真實姓名、年籍不詳之
    成年人間，就上開犯行分別具有犯意聯絡及行為分擔，應論
    以共同正犯。而被告所犯上開附表一各個詐欺罪，犯意個別
    、行為互殊，應予分論併罰。爰審酌被告年輕力富，具有各
    項就業或就業準備之有利條件，為貪圖輕易獲得金錢，明知
    其所參與之集團成員係利用被害人貪小便宜、難以克制美色
    誘惑等人性弱點而施以詐騙，被告卻仍參與該詐欺集團，且
    基於詐欺之犯意聯絡，對外收購金融帳戶供詐騙集團使用，
    助長詐騙集團財產犯罪之風氣，致被害人受騙轉帳至人頭帳
    戶內（合計70,969元），旋遭共同被告己○○提領一空（共
    計70,900元）供渠等朋分花用，造成社會互信受損，使執法
    人員難以追查該詐騙集團或不法份子之真實身分，影響層面
    廣泛，被告所為實屬不該，其犯罪之危害亦難謂輕微，惟念
    及被告年輕識淺，因思慮不周而參與本案詐欺集團，僅負責
    收購人頭金融帳戶以交給詐欺集團成員使用，在本案詐欺集
    團中非屬核心角色，復審酌被告之犯罪動機、手段、生活狀
    況、品行、智識程度及於本院審理時坦認犯行等一切情狀，
    分別量處如主文所示之刑，併定其應執行之刑及依法諭知易
    科罰金之折算標準，以資懲戒。
四、據上論斷，應依刑事訴訟法第273條之1第1項、第299條第1
    項前段，刑法第28條、第339條第1項、第41條第1項前段、
    第8項、第51條第5款，刑法施行法第1條之1第1項、第2項前
    段，判決如主文。
本案經檢察官郭麗娟到庭執行職務。
中    華    民    國    99    年    10    月    12    日
                  刑事第三庭法  官  何俏美
上正本證明與原本無異。
如不服本判決應於收受送達後10日內向本院提出上訴書狀，並應
敘述具體理由；其未敘述上訴理由者，應於上訴期間屆滿後20日
內向本院補提理由書（均須按他造當事人之人數附繕本）「切勿
逕送上級法院」。告訴人或被害人如對於本判決不服者，應具備
理由請求檢察官上訴，其上訴期間之計算係以檢察官收受判決正
本之日期為準。
                            書記官  林曉郁
中    華    民    國    99    年    10    月    12    日
附錄：本案論罪科刑法條全文
中華民國刑法第339條
（普通詐欺罪）
意圖為自己或第三人不法之所有，以詐術使人將本人或第三人之
物交付者，處5年以下有期徒刑、拘役或科或併科1千元以下罰金
。
以前項方法得財產上不法之利益或使第三人得之者，亦同。
前二項之未遂犯罰之。
附表一：
┌─┬───┬─────────┬───────────┬─────┬────────┐
│編│被害人│ 犯罪時間及方式   │匯款（轉帳）之時間、金│接續提領金│主文罪名及宣告刑│
│號│      │                  │額（新臺幣）、帳戶    │額（新台幣│                │
│  │      │                  │                      │）        │                │
├─┼───┼─────────┼───────────┼─────┼────────┤
│1 │戊○○│於98年11月24日透過│98年11月24日17時24分許│20000元、 │丁○○共同犯詐欺│
│  │      │網路交友網站結識1 │從曾勁元個人帳戶（帳號│10000元、 │取財罪，處有期徒│
│  │      │名女子，繼之相約見│：000-00000000000000）│          │刑陸月，如易科罰│
│  │      │面，惟該名女子未出│轉帳29983元至呂宗恩之 │          │金，以新台幣壹仟│
│  │      │現反撥打電話要求曾│日盛銀行前金分行帳戶（│          │元折算壹日。    │
│  │      │勁源先以金融卡確認│帳號000-00000000000000│          │                │
│  │      │身分，使戊○○因此│）                    │          │                │
│  │      │陷於錯誤而聽從詐騙│                      │          │                │
│  │      │集團成員操作提款機│                      │          │                │
│  │      │，因而轉帳匯款    │                      │          │                │
│  │      │29983元，繼之對方 │                      │          │                │
│  │      │要求戊○○將存款領│                      │          │                │
│  │      │取轉存入其他帳戶，│                      │          │                │
│  │      │然戊○○匯款後驚覺│                      │          │                │
│  │      │受騙，遂拒絕匯款。│                      │          │                │
├─┼───┼─────────┼───────────┼─────┼────────┤
│2 │丙○○│於98年11月21日上網│98年11月21日20時47分許│3000元    │丁○○共同犯詐欺│
│  │      │，透過交友網站結識│從丙○○個人帳戶（帳號│          │取財罪，處有期徒│
│  │      │詐欺集團成員之人，│：000-0000000000000） │          │刑月，如易科罰│
│  │      │並佯稱可以較優惠價│轉帳3000元至姜海敏之臺│          │金，以新台幣壹仟│
│  │      │格代購遊戲點數，使│灣企銀化成分行帳戶（帳│          │元折算壹日。    │
│  │      │丙○○陷於錯誤而匯│號000-00000000000）； │          │                │
│  │      │款3000元給對方，但│                      │          │                │
│  │      │匯款後對方表示匯款│                      │          │                │
│  │      │有問題而欲退款，張│                      │          │                │
│  │      │漢威又陷於錯誤而將│                      │          │                │
│  │      │手機序號告知對方而│                      │          │                │
│  │      │損失價值3000元之遊│                      │          │                │
│  │      │戲點數。          │                      │          │                │
├─┼───┼─────────┼───────────┼─────┼────────┤
│3 │甲○○│於98年11月21日透過│98年11月21日20時24分許│8000元    │丁○○共同犯詐欺│
│  │      │網路MSN結識1名女子│從甲○○個人帳戶（帳號│          │取財罪，處有期徒│
│  │      │，對方佯稱欲與之援│：000-000000000000）轉│          │刑肆月，如易科罰│
│  │      │交而要求甲○○操作│帳8021元至姜海敏之臺灣│          │金，以新台幣壹仟│
│  │      │提款機以確認身分，│企銀化成分行帳戶（帳號│          │元折算壹日。    │
│  │      │使甲○○陷於錯誤而│000-00000000000）     │          │                │
│  │      │聽從指示操作提款機│                      │          │                │
│  │      │，卻因之匯出8021元│                      │          │                │
│  │      │，對方卻又以電話要│                      │          │                │
│  │      │求甲○○繼續匯款，│                      │          │                │
│  │      │甲○○驚覺受騙而加│                      │          │                │
│  │      │以拒絕。          │                      │          │                │
├─┼───┼─────────┼───────────┼─────┼────────┤
│4 │乙○○│於98年11月21日透過│98年11月21日14時56分許│20000元、 │丁○○共同犯詐欺│
│  │      │網路MSN結識1名女子│從乙○○個人帳戶（帳號│10000元   │取財罪，處有期徒│
│  │      │，對方佯稱欲與之援│：000-00000000000）轉 │          │刑陸月，如易科罰│
│  │      │交而要求乙○○操作│帳29982元至姜海敏之臺 │          │金，以新台幣壹仟│
│  │      │提款機以確認身分，│灣企銀化成分行帳戶（帳│          │元折算壹日。    │
│  │      │使乙○○陷於錯誤而│號000-00000000000）   │          │                │
│  │      │聽從指示操作提款機│                      │          │                │
│  │      │，卻因之匯出29982 │                      │          │                │
│  │      │元，乙○○驚覺受騙│                      │          │                │
│  │      │而報警處理。      │                      │          │                │
└─┴───┴─────────┴───────────┴─────┴────────┘

司法院資訊處製作；財團法人民間司法改革基金會備份。
